臺灣高等法院刑事判決　　　　　　　　96年度上訴字第4377號
上　訴　人
即　被　告　乙○○
　　　　　　　　　　（現羈押於臺灣台北看守所）
指定辯護人　游涵歆律師
　　　　　　陳石山律師
上列上訴人因毒品危害防制條例案件，不服臺灣臺北地方法院96
年度訴字第659號，中華民國96年9月19日第一審判決（起訴案號
：臺灣臺北地方法院檢察署96年度偵字第3853、6141號），提起
上訴，本院判決如下：
    主  文
上訴駁回。
    事  實
一、乙○○（綽號麥克）前於民國94年間，因施用毒品案件，經
    臺灣臺北地方法院以94年度簡字第2937號判決判處有期徒刑
    2月確定，甫於95年8月11日縮刑期滿執行完畢（於本件構成
    累犯）。又於95年間，因持有第二級毒品之違反毒品危害防
    制條例案件，經臺灣臺北地方法院以95年度訴字第726號判
    決有期徒刑10月，嗣經本院以95年度上訴字第4413號撤銷原
    審判決，仍判決有期徒刑10月（於96年6月22日經最高法院
    以96年度台上字第3360號判決）。詎仍不知悔改，明知2C-B
    、PMMA及K他命為毒品危害防制條例所列管之第三級毒品，
    不得販賣、轉讓，竟意圖牟利，於96年1月前某日，透過網
    路而向綽號「阿火」之人以每顆含2C-B、PMMA之藥錠（乙○
    ○等人均稱之為「搖頭丸」）新臺幣（下同）3百元、每罐K
    他命（約1公克）8百元之價格販入第三級毒品2C-B、PMMA、
    K他命後，利用其每星期1次在所承租之臺北市○○區○○街
    2段74巷4號2樓處所舉辦搖頭派對之機會，以每顆含2C-B 、
    PMMA之藥錠400至450元、每罐K他命1,200元之價格販賣，並
    於96年1月初某日在該派對中以總價格1,400元販賣上開第三
    級毒品（1顆含2C-B、PMMA之藥錠及1罐含K他命之粉末）予
    呂銘彬。嗣於96年2月8日下午6時20分許，為警持臺灣臺北
    地方法院核發之搜索票在其位於臺北市萬華區○○○路36
    號9樓之26住處，查獲乙○○所有供販賣用第三級毒品2C-B
    （編號A1之黃色圓形藥錠、編號D之黃色圓形藥錠，總淨重
    7.95公克）、PMMA（編號A2之咖啡色圓形藥錠，總淨重145.
    74公克）、K他命（編號B1、B2之白色粉末驗前總毛重60.43
    公克、包裝塑膠袋總重約1.93公克，編號B3至B25之淡綠色
    粉末驗前總毛重42.83公克、包裝塑膠罐總重約25.76公克，
    編號B26、27之白色粉末驗前總毛重2.81公克、包裝塑膠罐
    總重約2.24公克，編號E1至E15之白色粉末，驗前總毛重
    28.27公克、包裝塑膠罐總重約17.25公克）（起訴書就以上
    毒品之重量誤載為「2C-B、PMMA共430顆，及第三級毒品K他
    命24瓶、1大包、1小包〈總毛重60.43公克、總淨重56.63公
    克〉），暨乙○○所有供其分裝、磅秤毒品以販賣之熱膠膜
    1捲、分裝袋1批、電子磅秤1個及記載毒品價格之帳冊5張，
    與聯繫販入毒品之行動電話1支（含SIM卡，門號0000000000
    號）等物。
二、案經臺北市政府警察局刑事警察大隊報告臺灣臺北地方法院
    檢察署檢察官偵查起訴。
    理  由
一、訊據被告乙○○對於伊綽號為「麥克」，是經由網路向綽號
    「阿火」之人買入扣案所示第三級毒品，且於上開時間、地
    點提供第三級毒品K他命及含第三級毒品2C-B、PMMA之藥錠
    予呂銘彬，其中第1次也有從呂銘彬處拿到毒品的錢1,400、
    1,500元等情雖不否認，惟矢口否認有何販賣第三級毒品犯
    行，辯稱：是因為呂銘彬對於派對現場的人都不認識，只認
    識伊，所以伊是幫呂銘彬去向藥頭買毒品，伊並沒有直接賣
    毒品給呂銘彬，伊3次拿毒品給呂銘彬施用都是無償轉讓，
    扣案毒品是在伊住處搜到，並不是在開派對之現場查獲，所
    以扣案毒品只是供伊自己施用，不是要用以販賣云云。
二、經查：
（一）、臺北市政府警察局刑事警察大隊於96年2月8日下午6時
        20分許持原審法院核發之搜索票前往被告位於臺北市萬
        華區○○○路36號9樓之26住處，查獲扣得疑似毒品之
        藥錠、粉末及熱膠膜1捲、分裝袋1批、帳冊5張、行動
        電話1支（含SIM卡，門號0000000000號）、電子磅秤1
        個等物，為被告所不否認，且有臺灣臺北地方法院96年
        度聲搜字第339號搜索票、搜索扣押筆錄、扣押物品目
        錄表卷可稽；又上開藥錠、粉末經鑑定確認為、「編
        號A1（黃色圓形藥錠），總淨重7.74公克，檢出第三級
        毒品〝4-溴-2，5-二甲氧基苯基乙基胺〞（2C-B）」、
        、「編號A2（咖啡色圓形藥錠），總淨重145.74公克
        ，檢出第三級毒品〝對-甲氧基甲基雙氧安非他命〞（
        PMMA）」、、「編號B1、B2（白色粉末），驗前總毛
        重60.43公克，隨機抽取B1檢出第三級毒品〝K他命〞，
        推估B1、B2均含〝K他命〞」、、「編號B3至B25（淡
        綠色粉末），驗前總毛重42.83公克，隨機抽取B3檢出
        第三級毒品〝K他命〞，推估B3至B25均含〝K他命〞」
        、、「編號B6、B27（白色粉末），驗前總毛重2.81
        公克，隨機抽取B26檢出第三級毒品〝K他命〞」、、
        「編號D（黃色圓形藥錠），淨重0.21公克，檢出第三
        級毒品〝4-溴-2，5-二甲氧基苯基乙基胺〞（2C-B）」
        、、「編號E1至E15（白色粉末），驗前總毛重28.27
        公克，隨機抽取E1檢出第三級毒品〝K他命〞」，亦有
        內政部警政署刑事警察局96年3月30日刑鑑字第0960032
        888號鑑定書在可考（見偵查卷第232至233頁），是被
        告於96年2月8日下午6時20分許，經警持原審法院核發
        之搜索票在其位於臺北市萬華區○○○路36號9樓之26
        住處，查獲第三級毒品2C-B（編號A1之黃色圓形藥錠、
        編號D之黃色圓形藥錠，總淨重7.95公克）、PMMA（編
        號A2之咖啡色圓形藥錠，總淨重145.74公克）、K他命
        （編號B1、B2之白色粉末驗前總毛重60.43公克，編號
        B3至B25之淡綠色粉末驗前總毛重42.83公克，編號B26
        、27之白色粉末驗前總毛重2.81公克，編號E1至E15之
        白色粉末，驗前總毛重28.27公克）、熱膠膜1捲、分裝
        袋1批、電子磅秤1個、帳冊5張、行動電話1支（含SIM
        卡，門號0000000000號）等物，堪以認定。
（二）、又證人呂銘彬曾於96年1月初某日參加被告在上開承租
        之臺北市○○區○○街2段74巷4號2樓處所舉辦之搖頭
        派對中以1,400元或1,500元之價格向被告購買上開含第
        三級毒品2C-B或PMMA之藥錠1顆及K他命粉末1罐，2月7
        日在被告位於西寧南路住處，為警察到場查獲等情，迭
        據證人呂銘彬於警詢、偵查及原審審理中為一致之陳述
        （見偵查卷第20至24、178至180頁、臺灣臺北地方法院
        96年9月5日審判筆錄第2至5頁），被告亦不否認在上開
        時間、地點先後3次提供含第三級毒品之2C-B、PMMA藥
        錠及K他命粉末，且於第1次時有向證人呂銘彬收取1,40
        0元或1,500元之現金等情（見原審96年9月5日審判筆錄
        第5頁），而證人呂銘彬於檢察官詢問為何第1次毒品是
        用錢向被告買的，之後是被告請的，被告為何對其那麼
        好時，證人呂銘彬則證述：「因為我們有特殊感情」等
        語（見偵查卷第179頁），是證人呂銘彬警詢、偵查及
        原審審理中一致之證述，並無不可信之處。
（三）、被告雖否認96年1月初提供第三級毒品予證人呂銘彬施
        用並收取現金乙節係販賣毒品，辯稱：證人呂銘彬是透
        過伊向藥頭購買毒品，伊只是幫證人呂銘彬買毒品，並
        沒有販賣毒品予他云云，惟被告前警詢、偵查中均否認
        在派對中提供毒品予其他人施用（見偵查卷第7、160頁
        、原審96年度聲羈字第83號卷第9頁），起訴後於原審
        訊問時又改稱是與證人呂銘彬一起施用，證人呂銘彬不
        需要拿錢給伊（見原審96年5月9日訊問筆錄第2頁），
        直至證人呂銘彬經原審傳喚、拘提到案並證述上開情節
        後，被告始辯以第1次有向證人呂銘彬拿錢，但係幫忙
        向藥頭購買云云，惟被告對於該販賣毒品之藥頭為何人
        ，其姓名、年籍等均無從提供，難認被告於原審最後1
        次審理庭所更改之辯解可以採信。
（四）、再證人即借住被告住處並為被告打掃派對場地之林志明
        於原審審理中證稱：因為住在該處，所以對於毒品之代
        號清楚，「上」、「下」指的是「衣服」、「褲子」，
        「上」是搖頭丸，「下」是褲子就是K他命，「眠」是
        一粒眠，「花」是大麻，「5M」是1種春藥，被告曾經
        告訴過他搖頭丸是1顆400元至450元購買的，K他命則是
        1罐1,000元至1,200元，威而剛是300元，有看過有人在
        派對中向被告拿過毒品，也有看到有人施用毒品，搖頭
        丸是用吞的，K他命是用板子弄細再用吸管吸到鼻子等
        語，而被告對於證人林志明上開證述亦無意見，並確認
        扣案帳冊為伊記載所詢問到之毒品價格，「衣服」是搖
        頭丸、「褲子」是K他命等情（見原審96年7月18日審判
        筆錄第7至10頁、原審96年9月5日審判筆錄第6頁），並
        有扣案帳冊可參（影本見偵查卷第135至141頁），被告
        雖又辯以：上開價格是伊買入毒品之價格，不是販賣予
        他人之價格等詞，然依扣案帳冊第1頁之記載：「上、3
        00×20」、「下、800×50」，第2頁記載：「豪上30、
        300下5、800」、「志明上30、9000下5、4000」，第3
        頁記載：「棟上50、300下10、800」，第6頁記載：「
        上×10＝3000」，顯見「上」即被告所稱搖頭丸為3百
        元，「下」即被告所稱之K他命為8百元，且此價格即為
        被告買入之價格，若否，被告既已詢問到較便宜之價格
        ，怎可能以較高之搖頭丸1顆400元至450元、K他命1罐
        1,000元至1,200元的價格購買？故被告辯稱搖頭丸1顆
        400元至450元，K他命1罐1,000元至1,200元之價格是伊
        買入毒品之價格云云，顯非可採，益證上開證人林志明
        所證述被告告知之毒品價格與證人呂銘彬證述第1次向
        被告購買毒品一致之價格即搖頭丸1顆400元至450元購
        買的，K他命1罐1,000元至1,200元，應係被告販賣毒品
        之價格，而非買入之價格。
（五）、綜上所述，被告確實於96年1月初某日以總計1,4、500
        元之價格販賣含第三級毒品2C-B、PMMA之藥錠1顆及K他
        命粉末1罐予證人呂銘彬施用，被告辯解並非可採。惟
        證人呂銘彬因購買毒品之時間久遠，對於究竟支付1,40
        0元或1,500元乙節不能確認，是應從有利於被告之認定
        ，即被告96年1月初某日係以1,400元之總價格販賣第三
        級毒品予證人呂銘彬，其重量未達毒品危害防制條例第
        8條第6項由行政院另行公布應加重其刑之20公克以上重
        量。
（六）、本件事證明確，被告請傳訊證人甲○○，甲○○當天有
        參與搖頭派對，他知道乙○○收1,400元是為了要集資
        向藥頭購買搖頭丸云云。然該證人於檢察官偵查中，已
        結證為不同之供述，顯並無再予傳喚作證之必要，被告
        犯行已堪認定。
三、按2C-B、PMMA、K 他命均係毒品危害防制條例所規定之第三
    級毒品，是核被告所為分別係違反毒品危害防制條例第4條
    第3項之販賣第三級（原判決誤載為第第二級）毒品罪，被
    告販賣毒品前後之持有毒品行為，應分別為販賣之高度行為
    所吸收，不另論罪。又被告前有如事實欄所在論罪科刑，甫
    於95年8月11日縮刑期滿執行完畢，有本院被告前案紀錄表
    可稽，5年以內分別再故意犯本件有期徒刑以上之罪，分別
    為累犯，均應依刑法第47條第1項規定加重其刑。
四、原審因依毒品危害防制條例第4條第3項、第19條第1項，刑
    法第11條前段、第47條第1項、第38條第1項第1款規定，並
    審酌被告前有多次毒品前科，有上開前案紀錄表供參，素行
    不端，利用開派對之機會販賣戕害人身體健康之毒品，更為
    罪惡之淵藪，亦危害社會治安，惟販賣所得為1,400元，所
    轉讓毒品之重量未達加重刑度之重量，與其犯罪之動機、手
    段、目的等一切情狀，以被告乙○○販賣第三級毒品，累犯
    ，處有期徒刑6年，並依毒品危害防制條例第18條第1項前段
    之規定，應予沒收銷燬之毒品，以經查獲之第一、二級毒品
    為限；又毒品依其成癮性、濫用性及對社會危害性，共分為
    4級，上開條例並就製造、運輸、販賣、意圖販賣而持有、
    以非法方法使人施用、引誘他人施用及轉讓不同等級之毒品
    等行為，分別定其處罰。至施用或持有第三、四級毒品，因
    其可罰性較低，故未設處罰之規定，僅就施用及持有第一、
    二級毒品科以刑罰。然鑑於第三、四級毒品均係管制藥品，
    特於同條例第11條之1明定無正當理由，不得擅自持有；第
    18條第1項後段復規定查獲之第三、四級毒品，無正當理由
    而擅自持有者，沒入銷燬之。從而，依同條例第18條第1項
    後段應沒入銷燬之毒品，專指查獲施用或持有之第三、四級
    毒品而言；倘係查獲製造、運輸、販賣、意圖販賣而持有、
    以非法方法使人施用、引誘他人施用或轉讓第三、四級毒品
    ，既屬同條例相關法條明文規定處罰之犯罪行為，即非該條
    項應依行政程序沒入銷燬之範圍。又同條例第19條第1項所
    定「供犯罪所用或因犯罪所得之物」，係指犯第4條至第9條
    、第12條、第13條或第14條第1項、第2項之罪所用或所得之
    物，不包括毒品本身在內，是尚不得援用此項規定為第三、
    四級毒品之沒收依據。再同條例對於查獲之製造、運輸、販
    賣、意圖販賣而持有、以非法方法使人施用、引誘他人施用
    及轉讓第三、四級毒品之沒收，並無特別規定，如其行為已
    構成犯罪，則該毒品即屬不受法律保護之違禁物，應回歸刑
    法之適用，依刑法第38條第1項第1款違禁物之規定沒收之，
    始為適法，最高法院96年度台上字第727號判決意旨即採此
    見解。是扣案含第三級毒品2C-B（編號A1之黃色圓形藥錠、
    編號D之黃色圓形藥錠，總淨重7.95公克）、PMMA（編號A2
    之咖啡色圓形藥錠，總淨重145.74公克）、K他命（編號B1
    、B2之白色粉末驗前總毛重60.43公克、包裝塑膠袋總重約
    1.93公克，編號B3至B25之淡綠色粉末驗前總毛重42.83公克
    、包裝塑膠罐總重約25.76公克，編號B26、27之白色粉末驗
    前總毛重2.81公克、包裝塑膠罐總重約2.24公克，編號E1至
    E15之白色粉末，驗前總毛重28.27公克、包裝塑膠罐總重約
    17.25公克），係屬不受法律保護之違禁物，應依刑法第38
    條第1項第1款違禁物之規定沒收之。再按犯販賣毒品罪所查
    獲之毒品，其包裝有防止毒品裸露、逸出及潮濕之功用，並
    便於攜帶，係供販賣毒品所用之物，倘其包裝與毒品可以析
    離，自應依毒品危害防制條例第19條第1項規定宣告沒收，
    是編號B1、B2之包裝塑膠袋總重約1.93公克，編號B3至B25
    之包裝塑膠罐總重約25.76公克，編號B26、27之包裝塑膠罐
    總重約2.24公克，編號E1至E15之包裝塑膠罐總重約17.25公
    克，既均可分別計重，顯然可以析離，因此上開包裝塑膠袋
    2個、塑膠罐40個（編號B1、B2總重約1.93公克，編號B3至
    B25總重約25. 76公克，編號B26、27總重約2.24公克，編號
    E1至E15總重約17.25公克）暨熱膠膜1捲、分裝袋1批、電子
    磅秤1個、帳冊5張、行動電話1支（含SIM卡，門號00000000
    00號）等物均為被告所有供其分裝、秤重及聯繫買入毒品犯
    罪之用，業據其供述在卷（見原審96年9月5日審判筆錄第7
    頁），而依上開認定，被告係為販賣毒品而販入，且已實際
    賣出，另證人呂銘彬支付被告之1,400元則為被告販賣所得
    之財物，亦均應依毒品危害防制條例第19條第1項規定併予
    宣告沒收，1,400元之犯罪所得部分如全部或一部不能沒收
    時，以其財產抵償之。其認事用法，洵無不當，量刑亦屬妥
    適，被告上訴否認販賣，指摘原判決不當，非有理由，其上
    訴應予駁回。
五、公訴意旨另以：被告自95年11月22日至96年2月8日止有販賣
    第三級毒品予不特定人部分（扣除販賣予證人呂銘彬之1次
    及已判決確定轉讓之2次行為，起訴書事實雖記載「至96年2
    月1日止」，惟遍查全卷並無足以認定96年2月1日時間之證
    據，且被告為警查獲之時間為被告開派對之翌日即96年2月8
    日下午6時20分，亦據證人呂銘彬證述在卷，且與被告供述
    相符，是可認檢察官於起訴書上關於行為終止之時間應屬誤
    載，應為被告為警查獲之96年2月8日）亦有販賣第三級毒品
    予不特定人之犯行，而涉毒品危害防制條例第4條第3項罪嫌
    ，然被告始終否認有何販賣第三級毒品犯行，而證人林志明
    亦僅證明有看到有來參加派對之客人跟被告拿毒品，但有無
    拿錢並不知道等語（見原審96年7月18日審判筆錄第5頁），
    是無證據證明被告有販賣第三級毒品予其他人之犯行，此外
    ，復查無其他積極證據足認被告有檢察官所指此部分犯行，
    原應為無罪之諭知，然檢察官認此部分與上開起訴後經本院
    認定有罪部分為接續犯之裁判上一罪關係（見起訴書事實欄
    一第10行），爰不另為無罪之諭知，併此敘明。
據上論斷，應依刑事訴訟法第368條，判決如主文。
本案經檢察官呂建昌到庭執行職務。
中　　華　　民　　國　　96　　年　　12　　月　　26　　日
　　　　　　　　　刑事第七庭審判長法　官　黃麗生
　　　　　　　　　　　　　　　　  法　官　黃國忠
　　　　　　　　　　　　　　　　  法　官　江國華
以上正本證明與原本無異。
如不服本判決，應於收受送達後10日內向本院提出上訴書狀，其
未敘述上訴之理由者並得於提起上訴後10日內向本院補提理由書
（均須按他造當事人之人數附繕本）。
                                  書記官  陳玉嬋
中　　華　　民　　國　　96　　年　　12　　月　　26　　日
附錄本案論罪科刑法條全文
毒品危害防制條例第4條
製造、運輸、販賣第一級毒品者，處死刑或無期徒刑；處無期徒
刑者，得併科新臺幣1千萬元以下罰金。
製造、運輸、販賣第二級毒品者，處無期徒刑或7年以上有期徒
刑，得併科新臺幣7百萬元以下罰金。
製造、運輸、販賣第三級毒品者，處5年以上有期徒刑，得併科
新臺幣5百萬元以下罰金。
製造、運輸、販賣第四級毒品者，處3年以上10年以下有期徒刑
，得併科新臺幣3百萬元以下罰金。
製造、運輸、販賣專供製造或施用毒品之器具者，處1年以上7年
以下有期徒刑，得併科新臺幣1百萬元以下罰金。
前5項之未遂犯罰之。
